臺灣澎湖地方法院刑事判決　　　　　　　　　　　　　　九十三年度交訴字第二號
　　公　訴　人　臺灣澎湖地方法院檢察署檢察官
　　被　　　告　乙○○
右列被告因公共危險等案件，經檢察官提起公訴（九十三年度偵第三五八號），本院
判決如左：
    主  文
乙○○駕駛動力交通工具肇事，致人受傷而逃逸，累犯，處有期徒刑捌月。
    事  實
一、乙○○曾於民國九十二年九月間，因重利罪，經台灣台北地方法院判處有期徒刑
    六月確定，甫於九十二年十月十七日易科罰金執行完畢，竟猶不知警惕悔悟，於
    民國九十三年二月二十二日下午三時四十五分許，駕駛動力交通工具車牌號碼Ｅ
    六－五００一號自用客貨兩用車，沿澎湖縣馬公市○○路由東往西方向行駛，途
    經陽明路與文光路交岔路口右轉時，因部分車身超越雙黃線駛入對向車道，撞及
    正在該路口等候紅燈（於文光路北往南方向）、由甲○○所騎乘之車牌號碼ＪＣ
    Ｕ－七五六號重型機車左側車身，致使甲○○人車倒地，甲○○因此受有前胸挫
    傷紅腫、左小腿外側挫瘀傷、左腳踝外側挫擦傷等身體傷害（被告所涉過失傷害
    部分犯行，被害人表示不提出告訴）。乙○○駕駛動力交通工具肇事致甲○○受
    傷後，僅在現場略為停留，並未下車察看並協助救護，隨即駕車離去，經路過之
    不詳姓名目擊證人記下車號後報警，始由員警循線查獲上情，並在肇事現場查獲
    由乙○○所駕駛車輛上掉落遺留在現場之汽車檔泥板一塊。
二、案經澎湖縣警察局馬公分局報請臺灣澎湖地方法院檢察署檢察官偵查起訴。
    理  由
一、訊據被告乙○○固不否認於右揭時地，駕駛動力交通工具車牌號碼Ｅ六－五００
    一號自用客貨兩用車，撞及騎乘機車、正在該處等候紅燈之甲○○，並致甲○○
    倒地受傷之事實，惟矢口否認有肇事後逃逸之犯行，辯稱：我當時在該路口右轉
    過去時，發現我的車道上有一台機車，所以才會佔用到對向車道，但我沒有感覺
    撞到東西，只是發覺有點異狀，所以停下來，我有看後照鏡且有把頭伸出來看，
    但是沒有發現異狀，我才離開，我也不知道擋泥板有掉落在現場，二十分鐘後警
    察找到我，我才知道我有撞到人，若我真的知道有肇事，應該會把車子藏起來或
    處理肇事的痕跡，不可能直接把車子開回去放云云。
二、經查：
（一）被告於右揭時地駕駛車輛，撞及被害人甲○○所騎乘之機車，致甲○○倒地受
      傷，被告於肇事後並未下車查看，隨即駕車離去，經路人記下車號後報警，始
      由員警循線查獲上情之事實，業據被害人甲○○於警訊時指述纂詳，並於本院
      審理時到庭證述明確，復有澎湖縣警察局馬公分局製作之道路交通事故調查報
      告表、道路交通事故現場圖、道路交通事故初步分析研判表、診斷證明書、現
      場照片八幀附警卷可佐，且除被告是否肇事逃逸外，亦經被告自承無訛。
（二）被告雖辯稱不知發生車禍云云，然本件車禍依卷附道路交通事故調查報告表、
      現場圖、現場照片所示，當時現場狀況為天候晴、日間自然光線、路面、視距
      良好，當日被告係在右轉時，車身橫跨對向車道撞及正在路口等候紅燈之甲○
      ○機車左側車身，撞及後被害人甲○○人車倒地，機車左側車身受有大片擦傷
      ，而被告所駕車輛左前輪擋泥板亦掉落現場，足見當時撞擊力道非輕，被害人
      甲○○復證稱：「撞擊的時候有發生很大的聲響，我當時有大叫一聲"啊"」等
      語，故由客觀情狀上，被告理應能輕易察覺其所駕駛之車輛已與他人發生車禍
      ；其次，被告自承當時其覺得有異狀，故曾由照後鏡查看後方情況，並探頭查
      看，被害人甲○○於本院審理時亦證稱：「（問：被告為何停下來？）被告可
      能覺得他撞到東西」等語，故在主觀認知上，被告亦對發生車禍一事有所認知
      。是綜現有事證觀之，被告稱不知發生事故，實難認與事實相符。
（三）系爭被告所駕駛肇事車輛，為被告之兄鄭孟堂所有，有行車執照影本一份附警
      卷可佐，被告於肇事後，將該車輛駕返放置於鄭孟堂家中（位於馬公市○○路
      八十五號三樓之一）後，即返回住家（位於馬公市○○路四一一號十樓之二）
      ，此業據被告於警訊時自承在卷；嗣經警循線於二十分鐘後尋得肇事車輛，並
      要求被害人甲○○前往指認車輛後，始通知被告前來警局說明，此亦有警訊筆
      錄內容可按，並經被害人甲○○證述無訛。依此，系爭肇事車輛既非被告所有
      ，被告於肇事後又係將肇事車輛停放於其兄家中，則縱使有目擊證人記下車牌
      號碼，亦未必能順利尋得真正肇事者，被告對此種情形理應有所認知。故被告
      於肇事後，雖未為積極之藏匿車輛藏或掩飾撞擊痕跡之行為，然在警方未必能
      尋得真正肇事者之情況下，被告不為積極之掩飾行為，並不當然代表其不知發
      生車禍，故被告執此點為辯，亦不足採。
（四）綜上所述，本件事證已臻明確，被告所辯要屬卸責、避就之詞，咸無可採，其
      犯行已堪認定，應依法論科。
三、核被告所為，係犯刑法第一百八十五條之四駕駛動力交通工具肇事致人傷而逃逸
    罪。查被告前曾於九十二年九月間，因重利罪，經台灣台北地方法院判處有期徒
    刑六月確定，甫於九十二年十月十七日易科罰金執行完畢等情，有本院被告全國
    前案紀錄表一份在卷可稽，其於執行完畢後五年之內再犯本件有期徒刑以上之罪
    ，為累犯，依法應加重其刑。爰審酌被告肇事後旋即逃逸，置他人生命、身體、
    健康不顧，犯後又未坦承犯行，本應從重量刑，惟被害人傷勢尚屬輕微，且雙方
    業已就傷害部分達成民事和解，被害人亦對本案表示不予追究等一切情狀，依法
    量處如主文所示之刑，以資懲儆。
據上論斷，應依刑事訴訟法第二百九十九條第一項前段，刑法第一百八十五條之四、
第四十七條，判決如主文。
本案經檢察官廖曉萍到庭執行職務。
中      華      民      國      九十三      年      十一    月    九    日
                              臺 灣 澎 湖 地 方 法 院 刑 事 庭
                                    審判長法  官  管   安   露
                                          法  官  李   宛   玲
                                          法  官  陳   介   安
右正本證明與原本無異。
如不服本判決，應於判決送達後十日內，向本院提出上訴狀（須附繕本）。
中      華      民      國      九十三      年      十一    月    九    日
                                          書記官  楊   依   靚
論罪法條：
刑法第一百八十五條之四：
駕駛動力交通工具肇事，致人死傷而逃逸業者，處六月以上五年以下有期徒刑。
